臺灣高等法院臺中分院刑事判決　　　　100年度上易字第180號
上　訴　人
即　被　告　李孟弦
上列上訴人因妨害自由案件，不服臺灣臺中地方法院99年度易字
第3492號中華民國99年12月8日第一審判決（起訴案號：臺灣臺
中地方法院檢察署99年度偵字第16014號），提起上訴，本院判
決如下：
    主  文
原判決關於李孟弦於民國九十九年五月十二日所犯恐嚇危害安全
罪部分及定應執行刑部分均撤銷。
李孟弦被訴於民國九十九年五月十二日所犯恐嚇危害安全罪部分
無罪。
其他上訴駁回。緩刑貳年。
    事  實
一、緣李孟弦前於民國99年3月29日17時許，駕駛營業用小客車
    ，在臺中市西屯區○○○路近玉門路口，撞毀臺中市○○○
    ○○路燈1座，經臺中市政府請求賠償，因該案承辦人員即
    建設處技士林銘淞一再要求李孟弦應儘速前往市政府和解，
    否則將移送法辦，致李孟弦心生不滿，竟基於恐嚇之犯意，
    於同年5月23日21時39分許，撥打電話至臺中市政府1999話
    務中心，對話務中心值機人員江品慧恫嚇稱：「厚，我說到
    做到，不然我開車去撞你們喔... 厚，所以我現在已經精神
    耗弱，撞你們應該不成問題啦... 我明天就會去寫啦，這個
    我說得出做得到啦...，然後我會開車去撞的話，你們沒有
    人來跟我處理的話，你們小心你們的大門啦，好不好」等言
    語；嗣於翌（24）日由江品慧轉由林銘淞知悉，以此危害安
    全之事，致使江品慧、林銘淞心生畏懼，致生危害於安全。
二、案經臺中市政府函轉臺中市警察局第一分局報請臺灣臺中地
    方法院檢察署檢察官偵查起訴。
    理  由
壹、證據能力部分：
    按被告以外之人於審判外之陳述，雖不符刑事訴訟法第159
    條之1至第159條之4等前4條之規定，而經當事人於審判程序
    同意作為證據，法院審酌該言詞陳述或書面陳述作成時之情
    況，認為適當者，亦得為證據。當事人、代理人或辯護人於
    法院調查證據時，知有第159條第1項不得為證據之情形，而
    未於言詞辯論終結前聲明異議者，視為有前項之同意，刑事
    訴訟法第159條之5定有明文。立法意旨在於傳聞證據未經當
    事人之反對詰問予以核實，原則上先予排除。惟若當事人已
    放棄反對詰問權，於審判程序中表明同意該等傳聞證據可作
    為證據；或於言詞辯論終結前未聲明異議，基於尊重當事人
    對傳聞證據之處分權，及證據資料愈豐富，愈有助於真實發
    見之理念，且強化言詞辯論主義，使訴訟程序得以順暢進行
    ，上開傳聞證據亦均具有證據能力。查本案下列所援引之傳
    聞證據資料，檢察官、被告於本案辯論終結前均不爭執其證
    據能力，本院審酌各該證據作成時之情況，並無不法取得之
    情形，認亦適合作為本案之證據，揆諸上開說明，各該證據
    均有證據能力。
貳、有罪部分：
一、訊據上訴人即被告李孟弦（下稱被告）於警詢、偵訊及審理
    中均坦承確於上開時間，撥打臺中市政府1999話務中心並告
    知上開內容之事實，惟矢口否認涉有何恐嚇危害安全之犯行
    ，辯稱：伊有講這些話，但那都是氣憤之下說出口的，且當
    時伊家裡也出了很多事情，伊是向市政府陳情及申訴，才會
    說這些話，伊講電話時已經有點精神錯亂云云。經查：
  (一)被告確有於上開時間向臺中市政府1999話務中心值機人員江
    品慧表示上開內容，並經由江品慧轉由林銘淞知悉等情，業
    據證人江品慧於偵查中證稱：「（99年5月23日是否接到李
    孟弦的來電？）有，他大約是於21時39分打過來講了約14分
    ，他有說要開車撞過來，我接到電話之後，我也是轉由早班
    主管譚如君轉告林銘淞」等語明確（見偵查卷第35頁），並
    有臺中市政府99年8月12日府計服字第0990224500號函及199
    9話務中心99年5月23日「李孟弦恐嚇電話案」錄音檔光碟1
    片及譯文附卷可稽。參以被告所述上開內容表示「…不然我
    開車去撞你們喔…厚，所以我現在已經精神耗弱，撞你們應
    該不成問題啦…」，確已表示要開車撞話務中心值機人員江
    品慧及承辦人員林銘淞，且被告所述該內容亦經江品慧轉達
    予林銘淞知悉，是被告上開言語顯已使江品慧、林銘淞心生
    畏懼，致生危害於安全至明。至被告請求傳訊證人江品慧到
    庭作證部分，因證人江品慧於偵查中業已到庭具結證述明確
    ，本院認無再行傳訊之必要，附此敘明。
  (二)被告於審理中雖表示：「（問：如果有人說要開車去撞你家
    大門，你是否覺得害怕？）我不會覺得，因為我平日不在家
    ，我在跑計程車，我講電話時已經有點精神錯亂」云云，惟
    依臺中市政府所提供該1999話務中心99年5月23日錄音譯文
    顯示，被告於該日表示：「你們想製造新聞的話，我絕對奉
    陪到底啦，我絕對奉陪到底喔，這個是我講的，恐嚇也好啦
    ，厚，這是我講的啦，我講的出來我敢作敢當啦…」等語（
    見偵查卷第27頁），足證被告當時亦知其有恐嚇之情形，足
    證當時其精神心智亦皆正常，且被告於原審審理中亦稱：「
    （問：之前有無其他精神疾寎？）無，只是案發當時我壓力
    過於沈重，我母親也生病，所以才會說這些話」等語（見原
    審卷第26頁背面），足證被告所辯伊只是向市政府陳情及申
    訴，講電話時已經有點精神錯亂云云，顯係事後卸責之詞，
    不足採信。
  (三)綜上，被告確有上開恐嚇危害安全之行為，本件事證明確，
    被告犯行足堪認定，應予依法論科。
二、論罪科刑：
    核被告上開所為，係犯刑法第305條之恐嚇危害安全罪。
三、原審審理結果就被告上開犯行認其罪證明確，適用刑法第30
    5條、第42條第1項前段、刑法施行法第1條之1第1項、第2項
    前段等規定，並審酌被告雖於發生事故撞壞路燈後，聯絡保
    險公司賠償市府損失，惟竟僅因希望請求國家賠償及對市政
    府處理人員之態度不滿，不思以正當途徑解決，竟去電恐嚇
    市政府相關之承辦人員，確已造成市政府處理公務人員之嚴
    重困擾，惟審酌被告前揭電話之內容可知，市政府相關處理
    人員於電話通知被告處理賠償事宜時，亦僅一味要求要趕快
    來辦和解，不然要移送法辦等語，處理上未與被告作良好之
    溝通，故市政府處理人員之態度上亦有不當，因而造成被告
    之誤解致為本件之犯行，故從輕量處拘役20日及諭知易科罰
    金之折算標準，以資警惕，並期被告往後遇有相關事宜，應
    循正當合法途徑之方法加以解決等情，核其認事、用法、量
    刑均無不當。被告就上開犯行上訴意旨猶執前詞，否認犯罪
    ，其上訴為無理由，應予駁回。
四、再被告前未曾因故意犯罪受有期徒刑以上刑之宣告，有臺灣
    高等法院被告前案紀錄表在卷可憑，其為本件犯罪固值非難
    ，惟其係因與市政府人員未為妥適之溝通，短於思慮，致觸
    犯本案犯行，是經此刑之教訓，當知所警惕，本院認前開對
    其宣告之刑，以暫不執行為適當，爰併宣告緩刑2年，以啟
    自新。
參、無罪部分：
一、公訴意旨略以：被告李孟弦於99年3月29日17時許，駕駛營
    業用小客車，在臺中市西屯區○○○路近玉門路口，撞毀臺
    中市○○○○○路燈1座，經臺中市政府請求賠償，因而對
    該案承辦人員即建設處技士林銘淞心生不滿，竟基於恐嚇之
    犯意，於99年5月12日19時39分許，撥打電話至臺中市政府
    1999話務中心，對話務中心值機人員楊雅婷恫嚇稱：「這個
    值班人員要賠我600塊，我一定要討的到，不然的話我開車
    去撞你們臺中市政府」等言語，並請楊雅婷轉知林銘淞；嗣
    於翌（13）日值機人員楊雅婷轉告林銘淞知悉，以此危害安
    全之事，致使林銘淞心生畏懼，恐致危害於臺中市政府及相
    關人民之安全。因認被告涉犯刑法第305條恐嚇危害安全罪
    嫌等語。
二、按犯罪事實應依證據認定之，無證據不得認定犯罪事實；不
    能證明被告犯罪者，應諭知無罪之判決，刑事訴訟法第154
    條第2項、第301條第1項分別定有明文。又事實之認定，應
    憑證據，如未能發現相當證據，或證據不足以證明，自不能
    以推測或擬制之方法，以為裁判基礎（最高法院40年台上字
    第86號判例參照）。且認定犯罪事實所憑之證據，雖不以直
    接證據為限，間接證據亦包括在內，然而無論直接證據或間
    接證據，其為訴訟上之證明，須於通常一般之人均不致有所
    懷疑，而得確信其為真實之程度者，始得據為有罪之認定，
    倘其證明尚未達到此一程度，而有合理之懷疑存在，無從使
    事實審法院得有罪之確信時，即應由法院為諭知被告無罪之
    判決（最高法院76年台上字第4986號判例參照）。又刑事訴
    訟法第161條第1項規定：檢察官就被告犯罪事實，應負舉證
    責任，並指出證明之方法。因此，檢察官對於起訴之犯罪事
    實，應負提出證據及說服之實質舉證責任。倘其所提出之證
    據，不足為被告有罪之積極證明，或其指出證明之方法，無
    從說服法院以形成被告有罪之心證，基於無罪推定之原則，
    自應為被告無罪判決之諭知（最高法院92年度台上字第128
    號判例參照）。
三、本件公訴人認被告涉犯上開罪嫌，無非係以被告於警詢、偵
    訊之供述、證人林銘淞於警詢、偵訊時之證述、證人楊雅婷
    於偵訊時之證述及臺中市政府99年8月12日府計服字第09902
    24500號函所附1999話務中心99年5月23日「李孟弦恐嚇電話
    案」錄音檔光碟1片及譯文等為其主要論據。
四、訊據被告固坦承確於99年5月23日，撥打臺中市政府1999話
    務中心並告知上開內容之事實，惟矢口否認涉有何恐嚇危害
    安全之犯行，辯稱：伊有講這些話，但那都是氣憤之下說出
    口的，且當時伊家裡也出了很多事情，伊是向市政府陳情及
    申訴，才會說這些話，伊講電話時已經有點精神錯亂等語。
    經查：
  (一)被告確有於上開時間向臺中市政府1999話務中心值機人員楊
    雅婷表示上開內容，並經由楊雅婷轉由林銘淞知悉等情，業
    據證人楊雅婷於偵查中證稱：「（99年5月12日是否接到李
    孟弦的來電？）有，他大約是傍晚的時候打過來的，約19時
    39分許開始講到21時38分許，對話之內容就如同譯文所示，
    他有出言恐嚇要開車撞過來」、「（他有無說針對誰？）他
    說針對市政府」、「（你後來有無轉告林銘淞？）我於隔天
    早上請早班的主管譚如君轉告林銘淞」等語明確（見偵查卷
    第35頁），並有臺中市政府99年8月12日府計服字第0990224
    500號函及1999話務中心99年5月12日「李孟弦恐嚇電話案」
    錄音檔光碟1片及譯文附卷可稽。
  (二)惟按刑法第305條之「恐嚇」，係指以危害通知他人，使該
    人主觀上生畏怖心之行為，且該條恐嚇罪係結果犯，以致生
    危害於安全為要件，即必其恐嚇致受加害之通知者，心生恐
    怖，而有不安之感覺者，始足當之。倘恐嚇之結果，被害人
    心裡並未產生任何不安，則其安全顯未生危害，要難成立本
    罪。本件被告係於99年5月12日向臺中市政府1999話務中心
    值機人員楊雅婷表示：「這個值班人員要賠我600塊，我一
    定要討的到，不然的話我開車去撞你們臺中市政府」等言語
    ，其言詞係針對台中市政府，此亦經證人楊雅婷證述明確，
    已如前述，則證人楊雅婷縱將被告上開言詞內容轉知市政府
    承辦人員林銘淞，惟該言詞內容並非對楊雅婷、林銘淞個人
    所為，難認其2人有因該言詞而致其個人心生畏懼之情形。
    又被告上開言詞雖係針對台中市政府，惟台中市政府並非自
    然人，「台中市政府」本身並無因被告上開言詞而有心生畏
    懼之可能，是難認被告此部分之行為與刑法第305條恐嚇罪
    之構成要件相符。
  (三)綜上所述，本件公訴人就被告上開行為提出之證據及其指出
    之證明方法，並無法達到令通常一般之人均不致於有所懷疑
    而得確信被告此部分觸犯恐嚇罪，或說服本院形成被告有罪
    之心證，參諸前開說明，即難以上開罪責相繩，該部分自應
    為被告無罪之諭知。原審未詳細審酌上情，就該部分遽對被
    告為科刑之判決，自有未合。被告就該部分上訴堅決否認犯
    罪，並據以指摘原審判決不當，為有理由，應由本院將原判
    決該部分（即99年5月12日恐嚇部分）撤銷，另為無罪之諭
    知。
據上論結，應依刑事訴訟法第368條、第369條第1項前段、第364
條、第301條第1項，刑法第74條第1項第1款，判決如主文。
本案經檢察官沈淑宜到庭執行職務。
中    華    民    國   100    年    4     月    12    日
            刑事第五庭  審判長法  官  趙  春  碧
                              法  官  賴  恭  利
                              法  官  卓  進  仕
以上正本證明與原本無異。
不得上訴。
                              書記官  郭  振  祥
中    華    民    國   100    年    4     月    12    日
附錄論罪科刑法條
刑法第305條：
以加害生命、身體、自由、名譽、財產之事，恐嚇他人致生危害
於安全者，處2年以下有期徒刑、拘役或3百元以下罰金。